【裁判字號】    91,簡上,166
【裁判日期】    921002
【裁判案由】    傷害
【裁判全文】
臺灣桃園地方法院刑事判決                        九十一年度簡上字第一六六號
    上  訴  人  甲○○
    即  被  告
右上訴人即被告因傷害案件，不服本院桃園簡易庭九十一年度桃簡字第五三三號，中
華民國九十一年八月二十三日第一審刑事簡易判決（聲請簡易判決處刑案號：九十一
年度調偵字第一二三號），提起上訴，經本院合議庭審理，判決如左：
    主  文
原判決撤銷。
甲○○傷害人之身體，處拘役伍拾日，如易科罰金，以佰元折算壹日。
    事  實
一、甲○○係一慢性精神分裂症患者，於民國（下同）九十年八月二十一日上午十一
    時許，搭乘桃園市民免費公車途經桃園縣桃園市○○路國稅局站時，與同車乘客
    乙○○因座位通行問題發生口角後，於精神耗弱之狀態下，竟基於普通傷害之犯
    意，徒手毆打乙○○，並因乙○○對之斥稱沒水準一語，進而憤將之壓制於公車
    地板上，以手抓扯並持雨傘一把隨意戳打乙○○身體各處，其間乙○○雖有還手
    阻擋（被訴傷害部分業經臺灣桃園地方法院檢察署檢察官另為不起訴處分確定）
    ，惟仍因此受有頸部三處各一×０‧五公分、二×０‧五公分、一×一公分挫傷
    、右肩三‧五×二公分挫傷、前胸一×一公分挫傷及二×０‧一公分抓傷、右乳
    房一‧五×一‧五公分挫傷、右下腹一‧二×一公分挫傷、右上臂二處各一×０
    ‧二公分、一‧五×０‧一公分抓傷、右前臂三處各一×一公分、四×二公分、
    ０‧三×０‧二公分挫傷及三×０‧一公分抓傷、右大腿三處均為一×一公分挫
    傷、右小腿三處二×二公分、一‧五×一‧五公分、二×二公分挫傷、左大腿二
    處各二‧二×一公分、二×一‧五公分挫傷等傷害。
二、案經乙○○訴由桃園縣警察局桃園分局報請臺灣桃園地方法院檢察官偵查後聲請
    以簡易判決處刑。
    理  由
一、訊據被告甲○○固坦承有於上開時、地，與告訴人乙○○因座位通行問題發生爭
    執之事實，然矢口否認涉有上開犯行，辯稱：並未將告訴人壓至地上，持雨傘予
    以毆打，不知告訴人所受挫傷何來云云。經查：右揭犯罪事實迭據告訴人乙○○
    於警訊時、偵查中及本院審理時指訴其於上開時、地攜同其子，原分坐於公車左
    右兩側靠走道之位置，被告上車後，即使喚其子坐至靠窗座位，空出靠走道座位
    予被告，詎被告竟於其子向之提出借過至外側之要求久無回應，由其再次提出要
    求時，開始動手打人，並於其出言對之斥稱沒水準一語後，將其壓至公車地板上
    ，徒手抓扯及持雨傘戳打其身體成傷等語綦詳，核與證人戴宜男即公車司機於警
    訊時及偵查中證述：伊聽見公車後座傳來打架聲音，回頭時，即見有一高一矮兩
    名女子互相拉扯，後較高之女子即被告將較矮之女子即告訴人壓倒於公車地板上
    ，持雨傘戳打告訴人，告訴人則以手阻擋之情節相符，且經被告就渠與告訴人發
    生爭執及出手毆打告訴人之過程，於警訊時及偵查中坦認：「‧‧‧乙○○說要
    下車，因我在想事情而未注意到她叫我，（因我坐在蘇女小孩旁靠走道邊）影響
    她小孩下車，蘇女又對我大叫要下車並對公車上乘客說我是神經病，我因遭蘇女
    激怒就先揮手打他‧‧‧」、「‧‧‧乙○○要過去的時候，對我說『小姐你很
    沒有水準』我很衝動的去捉她‧‧‧」等語在卷，參以證人戴宜男與被告、告訴
    人間均不相熟識，證詞當屬客觀而無偏頗之情，足徵告訴人指訴各節，應非子虛
    ，被告上開所辯，顯係事後卸責之詞，不足採信，此外，復有行政院衛生署桃園
    醫院傷害診斷證明書一份附卷可稽。
二、至被告抗辯渠患有精神疾病一節，經本院調取被告於國立臺灣大學醫學院附設醫
    院之病歷資料，併函將被告送請行政院衛生署桃園療養院進行精神鑑定結果，認
    被告：應為一慢性精神分裂症患者。約於就讀高中三年級時，出現上課無法專心
    、失眠、有被監視妄想、偏邏輯思考、好辯、情緒不穩、社交退縮、自我衛生差
    、臥床等症狀，而出現拒學情況。但因家中遭逢變故，家人未注意梅員之精神病
    症狀，亦未就醫，甚至離家出走兩年半時間，在外遊蕩，精神恍惚，經家人尋獲
    時，因精神病症狀已十分明顯，始開始送往台大醫院門診治療，經診斷為精神分
    裂症。因缺乏病識感，對於治療不配合，常拒絕服用藥物，因此精神病症狀從未
    完全抒解，而呈現慢性化現象。長期以被迫害妄想、關係妄想、幻聽等症狀為主
    ，因上述症狀影響，行為上常會自言自語、傻笑，對他人敵意甚深，平時幾乎沒
    有朋友往來，精神病症狀嚴重時，曾攻擊家人，精神病症狀嚴重程度與是否規則
    服用藥物，有明顯時序上之關連性。此外，於精神分裂病發病後，各方面功能皆
    有明顯退化，目前智能屬於中下智能程度，致工作能力差，缺乏社交技巧及處理
    問題彈性，無法自我照顧，在精神病狀干擾下，疑心病重，容易衝動，挫折忍受
    度低，故易與人發生口角衝突，嚴重時甚有暴力攻擊行為，惟因平時少與他人來
    往，攻擊因此以家人為主。以其在犯案前已有二十多年之精神分裂症病史，犯案
    後一年至本院就醫時，有明顯之精神病症狀，於犯案前一年多即已停止服用藥物
    ，由慢性精神分裂症病程來看，梅員因長期罹患精神分裂病，智能程度已退化至
    中下程度，並受精神分裂病症狀影響，推理能力、現實判斷能力雖無完全喪失，
    但已明顯較正常人一般之能力為差，故涉案當時可能已達到精神耗弱之程度，此
    有行政院衛生署桃園療養院九十二年七月二日九十二桃療醫字第００三一八七號
    函及函覆之精神鑑定報告書各一份在卷可憑，再酌諸告訴人於警訊時指訴其於上
    開時、地遭被告毆打後，被告並曾對其陳稱：你去告我啊，我是某某的夫人等顯
    與事實相違之言詞，是被告於上開時、地行為時之精神狀態，應係處於精神耗弱
    之程度，亦堪認定。本件事證明確，被告上開犯行，洵堪認定，應予依法論科。
三、核被告所為，係犯刑法第二百七十七條第一項之普通傷害罪。被告於上開時、地
    行為時，係處於精神耗弱之狀態，應依刑法第十九條第二項規定，減輕其刑。原
    審對被告論罪科刑，固非無見，惟原審判決疏未審酌被告行為時為一精神耗弱之
    人，即有違誤，被告上訴意旨仍執前詞否認犯罪，雖無可採，然原判決既有上開
    可議之處，即屬無可維持，自應由本院將原判決撤銷改判。爰審酌被告犯罪之動
    機、目的、手段，與告訴人間僅因座位通行問題發生爭執，即出手並將告訴人壓
    制在公車地板上，徒手抓打且持雨傘戳打告訴人、告訴人所受上開抓傷及挫傷之
    傷害程度雖非嚴重，然傷害部位遍及身體各部位之頸部、右肩部、前胸部、右乳
    房、右下腹部、右上臂、右前臂、右大腿、右小腿、左大腿等處，顯見被告行為
    時係任意朝告訴人身體任一部位予以攻擊，以告訴人於上開時、地攜同其子，在
    行進間之公車上，突遭被告施此壓制行為及攻擊行為，告訴人除身體所受傷害外
    ，心理上所受之驚嚇及恐懼應屬非輕、被告迄今未與告訴人達成民事和解、所生
    危害及犯後飾詞狡辯之態度等一切情狀，量處如主文所示之刑，並諭知易科罰金
    之折算標準。至被告持以戳打告訴人之雨傘一把，雖係供被告本件犯罪所用之物
    ，然未扣案，且無證據證明為被告所有，又非違禁物，自無從依刑法第三十八條
    第一項規定，併予宣告沒收，附此敘明。
據上論斷，應依刑事訴訟法四百五十五條之一第三項、第三百六十九條第一項前段、
第三百六十四條、第二百九十九條第一項前段，刑法第二百七十七條第一項、第十九
條第二項、第四十一條第一項前段，罰金罰鍰提高標準條例第一條前段、第二條，判
決如主文。
本案經檢察官崔秉君到庭執行職務。
中      華      民      國    九十二    年      十      月      二      日
      臺灣桃園地方法院刑事第十一庭
                                  審判長法  官  林孟宜
                                        法  官  蔡榮澤
                                        法  官  吳麗英
右正本證明與原本無異。
不得上訴。
                                        書記官  陳淑瓊
中      華      民      國    九十二    年      十      月      七      日
附錄本案論罪科刑法條：
刑法第二百七十七條：傷害人之身體或健康者，處三年以下有期徒刑、拘役或一千元
                    以下罰金。
                    犯前項之罪因而致人於死者，處無期徒刑或七年以上有期徒刑
                    ；致重傷者，處三年以上十年以下有期徒刑。


司法院資訊處製作；財團法人民間司法改革基金會備份。
